臺灣花蓮地方法院刑事判決　　　　　　　100年度易字第297號
公　訴　人　臺灣花蓮地方法院檢察署檢察官
被　　　告　劉大風
上列被告因竊盜案件，經檢察官提起公訴（ 100年度偵字第2670
、3131號），被告於準備程序中就被訴事實均為有罪之陳述，經
本院裁定依簡式審判程序審理，茲判決如下：
    主  文
劉大風竊盜，累犯，處有期徒刑伍月，如易科罰金，以新臺幣壹
仟元折算壹日；又竊盜，累犯，處有期徒刑伍月，如易科罰金，
以新臺幣壹仟元折算壹日。應執行有期徒刑捌月，如易科罰金，
以新臺幣壹仟元折算壹日。
    事  實
一、前案紀錄：
(一)劉大風前因竊盜案件，經本院於民國97年10月22日以97年度
    花簡字第1208號判處有期徒刑4月確定。
(二)劉大風復因竊盜案件，經本院於97年10月31日以97年度花簡
    字第1186號判處有期徒刑3月確定。
(三)劉大風再因竊盜案件，經本院於97年11月 4日以98年度易字
    第429號判決兩罪，各處有期徒刑5月、4月確定。
(四)劉大風又因竊盜案件，經本院於98年 3月25日以98年度花簡
    字第25號判決兩罪，均處有期徒刑3月確定。
(五)上開四案件經本院於98年6月15日以98年度聲字第332號裁定
    應執行有期徒刑 1年3月確定，嗣劉大風於99年6月28日執行
    完畢（成立累犯）。
二、本案事實：
(一)劉大風詎不知悔改，意圖為自己不法之所有，基於竊盜之犯
    意，而分別為下列行為：
  1.其於100年5月31日下午3時許，在花蓮縣花蓮市○○○路100
    號之統一便利超商內，乘值班店員黃筱雯疏未注意之際，竊
    取黃筱雯所管領之晨採鮮筍1包、蔬果糖心蛋三明治2包、紅
    豆菠蘿麵包4個、排骨麵2包、爪哇咖哩1包、費蒙特咖哩飯1
    包及金頂鹼性電池 1盒得手。嗣其離去時，黃筱雯發覺有異
    而報警查獲。
  2.其於100年6月28日下午2時56分許，在花蓮縣花蓮市○○路1
    03之1 號之統一便利超商內，乘店長陳志君疏未注意之際，
    竊取陳志君所管領之國民便當1個、超值雙層牛排堡1個、吉
    士火腿蛋堡1個、三明治2個、麥香奶茶1瓶及麗仕香皂2個得
    手。嗣其離去時，陳志君發覺有異而報警查獲。
(二)案經內政部警政署鐵路警察局第四警務段及花蓮縣警察局花
    蓮分局報告臺灣花蓮地方法院檢察署檢察官偵查起訴。
    理  由
壹、程序事項：
    被告劉大風所犯非死刑、無期徒刑、最輕本刑為 3年以上有
    期徒刑之罪，或高等法院管轄第一審之案件，被告於本院準
    備程序中，就被訴事實均為有罪之陳述，經告以簡式審判程
    序之旨，並聽取檢察官及被告之意見後，本院業已依刑事訴
    訟法第 273條之1第1項之規定，裁定進行簡式審判程序，是
    本案之證據調查，依刑事訴訟法第273條之2規定，不受同法
    第159條第1項、第161條之2、第161條之3、第163條之1及第
    164條至第170條規定之限制，合先敘明。
貳、實體事項：
一、上開事實二(一)1.，業據被告劉大風於警詢時、偵查中及本
    院審理中坦承不諱，核與證人即被害人黃筱雯於警詢時證述
    之情節相符，並有現場照片、贓物認領保管單附卷可稽，足
    徵被告之自白與事實相符，可以採信。上開事實二(一)2.，
    亦據被告於警詢時、偵查中及本院審理中坦承不諱，核與證
    人即被害人陳志君於警詢時證述之情節相符，並有監視器錄
    影畫面翻拍照片、現場照片、贓物認領保管單、員警職務報
    告附卷可稽，足徵被告之自白與事實相符，可以採信。本案
    事證明確，被告之犯行均洵堪認定，自應依法論科。
二、按刑法第 321條第1項第6款之加重竊盜罪，係因犯罪場所而
    設之加重處罰規定，車站或埠頭為供旅客上下或聚集之地，
    當以車船停靠旅客上落停留及必經之地為限，而非泛指整個
    車站或埠頭地區而言（最高法院62年臺上字第3539號判例意
    旨參照）。可知，倘若火車站內之商店非位於旅客上落停留
    及必經之地，則被告在該商店內竊取他人財物，仍應論以刑
    法第320條第1項之竊盜罪（臺灣高等法院99年度上易字第79
    、1635判決意旨參照）。核被告所為，均係犯刑法第 320條
    第1項之竊盜罪。有關事實二(一)1.，起訴法條援引刑法第3
    21條第1項第6款之加重竊盜罪規定，容有誤會，惟基本事實
    同一，且經本院詳予告知被告所犯罪名、法條暨法律上權利
    等事項，爰依刑事訴訟法第 300條規定，變更起訴法條。被
    告所犯二罪間，犯意各別，行為互殊，應予分論併罰。被告
    前受如事實欄所載有期徒刑之執行，有臺灣高等法院被告前
    案紀錄表附卷可考，其於有期徒刑執行完畢後 5年以內，故
    意再犯本案兩件有期徒刑以上之罪，均為累犯，均應加重其
    刑。爰審酌被告有前案紀錄（見臺灣高等法院被告前案紀錄
    表），素行非佳，正值青壯年，不思以正當手段取得財物，
    竟竊取他人財物，暨犯罪之動機、目的、手段、生活狀況、
    智識程度、被害人均已領回上開贓物、被告犯罪後尚知坦承
    犯行之態度等一切情狀，分別量處如主文所示之刑，並均諭
    知易科罰金之折算標準，且定其應執行刑，另諭知易科罰金
    之折算標準。
三、末按應執行之刑未達 1年以上者，不適用竊盜犯贓物犯保安
    處分條例，該條例第2條第4項定有明文。又保安處分係針對
    受處分人將來之危險性所為之處置，以達教化、治療之目的
    ，為刑罰之補充制度。我國現行刑法採刑罰與保安處分雙軌
    制，係在維持行為責任之刑罰原則下，為協助行為人再社會
    化之功能，以及改善行為人潛在之危險性格，期能達成根治
    犯罪原因、預防犯罪之特別目的。是保安處分中之強制工作
    ，旨在對嚴重職業性犯罪及欠缺正確工作觀念或無正常工作
    因而犯罪者，強制其從事勞動，學習一技之長及正確之謀生
    觀念，使其日後重返社會，能適應社會生活。竊盜犯贓物犯
    保安處分條例即係本於保安處分應受比例原則之規範，使保
    安處分之宣告，與行為人所為行為之嚴重性、行為人所表現
    之危險性及對於行為人未來行為之期待性相當之意旨而制定
    ，而由法院視行為人之危險性格，決定應否令入勞動處所強
    制工作，以達預防之目的（最高法院91年度臺上字第4625號
    判決意旨參照）。本案起訴書雖聲請令被告入勞動場所強制
    工作，惟揆諸上開規定，宣告強制工作須以應執行之刑達有
    期徒刑1年以上為前提，以本案2次行為、犯罪動機、目的、
    手段、犯罪情節及被害人2人損害而言，若執行有期徒刑1年
    以上，恐有違罪刑相當原則，亦難謂符合保安處分之比例原
    則，爰不諭知強制工作，附此敘明。
據上論斷，應依刑事訴訟法第 273條之1第1項、第299條第1項前
段、第 300條，刑法第320條第1項、第47條第1項、第41條第1項
前段、第8項、第51條第5款，刑法施行法第1條之1，判決如主文
。
本案經檢察官張立中到庭執行職務。
中    華    民    國   100    年    8     月    31    日
                    刑事第四庭  法  官  曹庭毓
以上正本證明與原本無異。
如不服本判決應於收受送達後10日內向本院提出上訴書狀，並應
敘述具體理由。其未敘述上訴理由者，應於上訴期間屆滿後20日
內向本院補提理由書(均須按他造當事人之人數附繕本)「切勿逕
送上級法院」。告訴人或被害人如對於本判決不服者，應具備理
由請求檢察官上訴，其上訴期間之計算係以檢察官收受判決正本
之日期為準。
中    華    民    國   100    年    8     月    31    日
                                書記官
附錄本案論罪科刑法條全文：
刑法第320條第1項：
意圖為自己或第三人不法之所有，而竊取他人之動產者，為竊盜
罪，處5年以下有期徒刑、拘役或500元以下罰金。